【裁判字號】    99,交易,153
【裁判日期】    990624
【裁判案由】    過失傷害
【裁判全文】
臺灣臺南地方法院刑事判決             99年度交易字第153號
公  訴  人  臺灣臺南地方法院檢察署檢察官
被      告  丙○○
上列被告因過失傷害案件，經檢察官提起公訴（99年度偵字第57
45號），本院判決如下：
    主  文
丙○○因過失傷害人，處拘役伍拾伍日，如易科罰金，以新臺幣
壹仟元折算壹日。
    事  實
一、丙○○於民國98年10月9 日晚間8 時30分許，駕駛車牌號碼
    TO-8646 號自用小客車，沿臺南市○區○○路由西往東方向
    快車道行駛，行經該路與中華西路之交岔路口處停等紅燈，
    於綠燈亮起時，本應注意汽車行駛至交岔路口，轉彎車應讓
    直行車先行，而依當時天候晴朗、夜間有照明、柏油路面乾
    燥、路面無障礙物及缺陷、視距復屬良好等情，並無不能注
    意之情事，詎丙○○竟疏未注意及此，即貿然右轉。適有甲
    ○○騎乘車牌號碼YLJ-562 號重型機車，亦沿新和路由西往
    東方向慢車道行駛至該交岔路口停等紅燈，於綠燈亮起起駛
    欲直行新和路時，丙○○因有上開疏失，致所駕駛之自用小
    客車右前車角與甲○○所騎乘之重型機車左踏板邊緣處發生
    擦撞，甲○○因之人、車倒地，受有左側鎖骨閉鎖性骨折及
    左側胸部挫傷合併肋骨骨折等傷害。丙○○則於肇事後，犯
    罪未被有偵查權之公務員或機關發覺前，即向據報至現場處
    理本車禍事件之臺南市警察局第六分局車禍處理小組警員表
    明係肇事車輛駕駛人而自首，並坦承犯行，進而接受裁判。
二、案經甲○○告訴臺南市警察局第六分局報告臺灣臺南地方法
    院檢察署檢察官偵查起訴。
    理  由
壹、程序部分：
    按被告以外之人於審判外之陳述，雖不符刑事訴訟法第159
    條之1 至第159 條之4 之規定，而經當事人於審判程序同意
    作為證據，法院審酌該言詞陳述或書面陳述作成時之情況，
    認為適當者，亦得為證據；當事人、代理人或辯護人於法院
    調查證據時，知有刑事訴訟法第159 條第1 項不得為證據之
    情形，而未於言詞辯論終結前聲明異議者，視為有前項之同
    意，刑事訴訟法第159 條之5 第1 項、第2 項分有明文。經
    查，本判決下列所引用之被告以外之人於審判外之陳述（包
    括書證），檢察官及被告於本院言詞辯論終結前均未聲明異
    議，本院審酌上開證據資料製作時之情況，尚無違法不當及
    證明力明顯過低之瑕疵，亦認為以之作為證據應屬適當，故
    揆諸前開規定，認前揭證據資料有證據能力。
貳、實體部分：
一、訊據被告丙○○對上揭犯行坦承不諱，核與證人即告訴人甲
    ○○於警詢、偵訊及本院審理時指證情節相符，並有臺南市
    警察局第六分局道路交通事故現場圖1 紙、道路交通事故調
    查報告表(一)、(二)各1 份及車禍現場、車損照片16幀在卷（詳
    警卷第10頁至第20頁）可稽。又告訴人因本件車禍受有左側
    鎖骨閉鎖性骨折及左側胸部挫傷合併肋骨骨折等傷害，亦有
    財團法人奇美醫院出具之診斷證明書1 紙附卷（詳警卷第7
    頁）可憑，被告自白核與事實相符，尚堪採信。是被告於上
    揭時、地駕駛上開自用小客車與告訴人所騎乘之機車發生碰
    撞，並致告訴人因而受有上揭傷害之事實，堪以認定。
二、按汽車行駛至交岔路口，轉彎車應讓直行車先行，道路交通
    安全規則第102 條第1 項第7 款定有明文。被告駕車自應注
    意上述規定，且本件車禍發生當時天候晴朗、夜間有照明、
    柏油路面乾燥、路面無障礙物及缺陷、視距復屬良好等情，
    有前開道路交通事故調查報告表(一)載明可考，據此判斷，客
    觀上亦無不能注意之情事。被告竟疏未注意，於行經交岔路
    口處欲轉彎時未讓直行車先行，致其所駕駛之自用小客車與
    告訴人所騎乘之機車發生碰撞而肇事，並使告訴人受有左側
    鎖骨閉鎖性骨折及左側胸部挫傷合併肋骨骨折等傷害，其有
    過失，應無疑義。況且，本件經臺灣省臺南區車輛行車事故
    鑑定委員會鑑定之意見亦認被告丙○○駕駛自用小客車，有
    轉彎車未讓直行車先行之過失乙節，有該鑑定委員會98年12
    月31日南鑑字第0985904144號函暨檢附之鑑定意見書1 紙在
    卷（詳警卷第8 頁至第9 頁）可參，益證被告駕駛自用小客
    車肇事致告訴人受有前開傷害之行為，確有過失無疑。至被
    告雖稱：伊駕駛自用小客車於新和街之號誌由紅燈轉換為綠
    燈正欲右轉時，告訴人騎乘之重型機車距離伊尚有一段距離
    ，本件告訴人當時車速過快，亦有過失云云。然被告於警詢
    時供稱：「（問：肇事前是否看到對方從何駛來？距離多遠
    ？）肇事前我沒有看到對方車是撞到後才知道」等語（詳警
    卷第1 頁），嗣於檢察官偵訊及本院審理時始改稱：甲○○
    車速約時速80公里，至少有60公里以上，自伊右後方疾駛而
    來等語（詳99年度偵字第5745號偵查卷第8 頁至第9 頁），
    被告前後供述不一，其於偵訊及本院審理時所稱告訴人自其
    右後方以高速疾駛而來等語是否與實情相符，已啟人疑竇。
    其次，證人甲○○於警詢、偵訊及本院審理時均證稱：伊當
    時正在新和路慢車道停止線前停等紅燈，綠燈亮起，伊起駛
    直行不久，即遭被告所駕駛之自用小客車右轉時撞擊等語（
    詳警卷第3 頁、前開偵查卷第8 頁及本院卷第16頁背面），
    其前後指證均屬一致。另參以兩車之車損照片，被告駕駛之
    自用小客車係右前車角及右前車輪稍微擦損，告訴人騎乘之
    重型機車左側踏板邊緣處則有些微擦痕（詳警卷第17頁至第
    20頁照片），堪認本件車禍應係被告駕駛之自用小客車右前
    車頭稍微撞擊告訴人機車之左側踏板邊緣處，且告訴人當時
    車速應屬不快，否則兩車之車損情形當不致如此輕微，是被
    告稱：告訴人騎乘機車以高速自伊右後方疾駛而來云云，顯
    不足採信。再觀諸卷附事故現場圖，告訴人騎乘之機車倒地
    後在現場遺留之刮地痕起點，係自新和路南側路緣邊線延伸
    線與中華西路西側路緣邊線延伸線之交會處之東北方約1.8
    公尺處，由此處往東東南方向延伸8.6 公尺即為刮地痕之終
    點，該刮地痕之起點距離新和路之停止線約有10餘公尺，核
    與證人甲○○於本院審理時證稱：伊停在新和路慢車道停止
    線前停等紅燈，待綠燈亮起後起駛約5 公尺至10公尺才被撞
    等語大致相符（詳本院卷第18頁），足見告訴人指稱：案發
    前伊正在新和路停止線前停等紅燈等語，應非虛妄。則本件
    既係告訴人於新和路停止線前停等紅燈，待綠燈亮起後直駛
    遭被告駕駛之自用小客車右轉時所撞及，自難期告訴人能為
    有效避免事故發生之反應行為，而科以告訴人有未注意車前
    狀況之過失，因之，起訴書爰引上開鑑定意見書認：丙○○
    駕駛小客車，轉彎車未讓直行車先行，為「肇事主因」；甲
    ○○駕駛普通重型機器腳踏車，未注意車前狀況，「為肇事
    次因」，顯未審酌兩車於本件車禍發生前之相對位置，故起
    訴書及鑑定意見書中此部分之記載即與事實不符，不得採為
    本件認定事實之依據。
三、綜上所述，本件被告之過失行為與告訴人有如上所載之傷害
    結果間，具有相當因果關係。被告犯行堪以認定，應予依法
    論科。
四、核被告丙○○所為，係犯刑法第284 條第1 項前段之過失傷
    害罪。被告於肇事後，犯罪未被有偵查權之公務員或機關發
    覺前，即向據報至現場處理之臺南市警察局第六分局車禍處
    理小組警員表明係肇事車輛駕駛人而自首，並坦承犯行，進
    而接受裁判乙節，有臺南市○○○道路交通事故肇事人自首
    情形紀錄表1 紙載明（詳本院卷第10頁）可考，被告之行為
    合乎自首之要件，爰依刑法第62條前段之規定減輕其刑。爰
    審酌被告昔無刑案前科紀錄，有臺灣臺南地方法院檢察署刑
    案資料查註紀錄表及臺灣高等法院被告前案紀錄表各1 份在
    卷可稽，足見其品性尚稱良好，並審酌其生活狀況、高職畢
    業之智識程度、被告係本件車禍發生之唯一原因、告訴人因
    本件車禍所受之傷害程度，告訴人要求被告賠償新臺幣（下
    同）18萬元，惟被告僅願意賠償告訴人7 萬元，致雙方未能
    達成和解暨被告犯罪後坦承犯行之態度等一切情狀，量處如
    主文所示之刑，並諭知如易科罰金之折算標準，以資懲儆。
據上論斷，應依刑事訴訟法第299 條第1 項前段、刑法第284 條
第1 項前段、第62條前段、第41條第1 項前段，刑法施行法第1
條之1 第1 項、第2 項前段，判決如主文。
本案經檢察官乙○○到庭執行職務。
中    華    民    國    99    年    6     月    24    日
                      交通法庭  法  官  鄭燕璘
以上正本證明與原本無異。
如不服本判決應於收受本判後10日內向本院提出上訴書狀，並應
敘述具體理由。其未敘述上訴理由者，應於上訴期間屆滿後20日
內向本院補提理由書狀（均須按他造當事人之人數附繕本）「切
勿逕送上級法院」。
                                書記官  蔡明峰
中    華    民    國    99    年    6     月    24    日
附錄本案論罪科刑法條全文：
刑法第284條：
因過失傷害人者，處6 月以下有期徒刑、拘役或5 百元以下罰金
，致重傷者，處1 年以下有期徒刑、拘役或5 百元以下罰金。
從事業務之人，因業務上之過失傷害人者，處1 年以下有期徒刑
、拘役或1 千元以下罰金，致重傷者，處3 年以下有期徒刑、拘
役或2 千元以下罰金。

司法院資訊處製作；財團法人民間司法改革基金會備份。
